【裁判字號】    92,交抗,1219
【裁判日期】    921229
【裁判案由】    違反道路交通管理處罰條例
【裁判全文】
臺灣高等法院交通事件裁定                      九十二年度交抗字第一二一九號
    抗  告  人  甲○○
    即受處分人
右抗告人因違反道路交通管理處罰條例案件，不服臺灣臺北地方法院，中華民國九十
二年十一月二十七日所為裁定（九十二年度交聲字第七六五號），提起抗告，本院裁
定如左：
    主  文
抗告駁回。
    理  由
一、按汽車駕駛人在道路收費停車處停車，不依規定繳費者，處新臺幣（下同）六百
    元以上一千二百元以下罰鍰，道路交通管理處罰條例第五十六條第一項第十一款
    定有明文。又汽車行駛高速公路，應依速限標誌指示，高速公路交通管制規則第
    五條第一項前段定有明文。再汽車行駛於高速公路或設站管制之道路，而不遵管
    制之規定者，處汽車駕駛人三千元以上六千元以下罰鍰，道路交通管理處罰條例
    第三十三條第一項亦有明文規定。而汽車駕駛人駕駛汽車違反道路交通管理處罰
    條例第三十三條規定者，除應依該條所規定之罰鍰處罰外，並應予記違規點數一
    點，復為道路交通管理處罰條例第六十三條第一項第一款所明定。又逕行舉發違
    反道路交通管理事件，經汽車所有人依通知單之應到案日期前到案，並告知違規
    駕駛人姓名、
    依法處理；逾應到案日期，處罰機關應依道路交通管理處罰條例第八十五條第三
    項規定處罰該汽車所有人，違反道路交通管理事件統一裁罰基準及處理細則第二
    十四條亦定有明文。換言之，逕行舉發者，舉發機關只能依上開處罰條例第七條
    之二規定對汽機車所有人為掣單舉發，而如經舉發之汽機車所有人在舉發通知單
    上所載之應到案日期前到案，並告知處罰機關該名汽機車違規駕駛人姓名、身分
    證統一編號及住址者，處罰機關應即依前開細則第二十四條規定處罰該名違規駕
    駛人，而如汽車所有人未於應到案日期前到案或雖於應到案日期前到案，而未告
    知處罰機關實際之違規駕駛人者，處罰機關仍應依道路交通管理處罰條例第八十
    五條第三項「本條例關於車輛駕駛人之處罰，如應歸責於車輛所有人者，處罰車
    輛所有人。」規定，對車輛所有人加以處罰。
二、本件抗告人即受處分人甲○○所有之ＢＦ─六八五二號自用小客車，分別於如原
    裁定附表所示之時間及地點等道路收費停車處所停車，未依規定繳費，而為如附
    表所示之舉發單位舉發以抗告人有違反前揭道路交通管理處罰條例第五十六條第
    一項第十一款規定之行為掣單舉發，嗣將舉發通知單送達於抗告人後，抗告人並
    未於舉發通知單所載之到案期限前向原機關提出申訴；另抗告人所有之ＢＦ─六
    八五二號自用小客車於民國（下同）九十一年四月二十二日十五時五分，在國道
    三號北上十一點六公里速限為九十公里，而以時速一０四公里超速行駛，經國道
    公路第九隊舉發以抗告人有違反前揭道路交通管理處罰條例第三十三條第一項規
    定之行為掣單舉發，嗣將舉發通知單送達於抗告人後，抗告人亦未於舉發通知單
    所載之到案期限（九十一年七月十二日、裁決書編號北市裁三字第裁二二─ＺＩ
    0000000號）前向原機關提出申訴等情，有舉發違反道路交通管理事件通
    知單二十紙、違反道路交通管理事件裁決書二十六紙在卷可稽。
三、原聲明異議意旨略以：ＢＦ─六八五二號自用小客車固為抗告人所有，惟該車業
    於九十一年四月上旬借予蔡仁義使用，抗告人曾於同年五月間要求蔡仁義還車，
    蔡仁義竟未歸還，抗告人遂寄發存證信函，然蔡仁義仍不理會，抗告人遂向台北
    市政府警察局中正第二分局對蔡仁義提出侵占告訴，經該局移送台灣台北地方法
    院檢察署偵辦中，該車自九十一年四月至六月二十日止，均由蔡仁義使用，抗告
    人已於九十一年八月七日至台北市交通裁決所申請移轉裁罰，卻經該所人員告知
    已屆期部分無法移轉，須由法院判決，然本件違反道路交通管理處罰條例之行為
    皆係由蔡仁義所為，與抗告人無關，為此提出異議聲明云云。
四、經查，抗告人違反二十六件道路交通管理處罰條例之行為，經舉發單位掣單舉發
    ，嗣將舉發通知單送達於抗告人，此分別有台北市交通裁決所九十二年七月七日
    北市裁二字第０九二三九八六九０００號函附之舉發通知單、台北市停車管理處
    九十二年七月三十日北市停四字第０九二三四三一七八００號函、基隆市警察局
    基警交字第０九二００三七四二二號函、台北市停車管理處九十年八月十二日北
    市停四字第０九二三四六七六００號函、中華郵政股份有限公司台北郵局九十二
    年八月十九日北營字第０九二０九０三二六七號函、台北市交通事件裁決所九十
    二年八月二十一日北市裁四字第０九二四一九七一六００號函附原審卷可稽，雖
    上述函文均函覆「依據郵政規則第二百二十五條規定國內郵政逾六個月，郵局不
    得查詢」，而無法得知送達情形，然上開舉發通知單送達之地點均為台北市○○
    區○○路一段二五二巷三號四樓，而抗告人自六十六年七月四日即遷入該址，故
    承於九十一年八月七日曾至台北市交通裁決所申請移轉裁罰乃因其無法知悉蔡仁
    義
    並知悉違規事由，然抗告人並未於舉發通知單上所載應到案日期（如原裁定附表
    所示之到案日期），是原處分機關依道路交通管理處罰條例第八十五條第三項規
    定，對車輛所有人甲○○即抗告人為前開裁決，應為適法，是抗告人所辯無非卸
    責之詞，不足採信。另關於抗告人於九十一年四月二十二日在高速公路超速行駛
    部分，原處分機關依道路交通管理處罰條例第三十三條第一項、第八十五條第二
    項及處理細則第四十四條第一項暨基準表之規定，於九十二年五月二十八日以北
    市裁三字第裁二二－ＺＩ0000000號裁決書裁處抗告人罰鍰六千元部分，
    雖非無據，然原處分機關漏未依道路交通管理處罰條例第六十三條第一項第一款
    之規定，並記受處分人違規點數一點，應有違誤。
五、綜上所述，原處分機關因抗告人有停車費未繳之行為而分別依道路交通管理處罰
    條例第五十六條第一項第十一款之規定裁處抗告人分別為一千二百元罰鍰之裁決
    ，核與上開規定相符，原裁定據此將抗告人此部分異議之聲明駁回；另原處分機
    關依道路交通管理處罰條例第三十三條第一項、第八十五條第二項及處理細則第
    四十四條第一項暨基準表之規定，裁處抗告人罰鍰六千元，然漏未依道路交通管
    理處罰條例第六十三條第一項第一款之規定，並記抗告人違規點數一點，原裁定
    因而認原處分機關裁決不當，而將原處分撤銷，仍以抗告人有違反道路交通管理
    處罰條例第三十三條第一項、第八十五條第二項、處理細則第二十四條、第四十
    四條第一項暨基準表之規定，裁處抗告人罰鍰六千元，並記違規點數一點，其認
    事用法，核與違誤，抗告人仍執前詞指摘原裁定不當，為無理由，應駁回之。
六、據上論結，應依道路交通案件處理辦法第二十六條，刑事訴訟法第四百十二條，
    裁定如主文。
中      華      民      國    九十二    年     十二     月    二十九    日
                              臺灣高等法院交通法庭
                                  審判長法  官  劉  景  星
                                        法  官  陳  博  志
                                        法  官  謝  靜  恒
右正本證明與原本無異。
不得再抗告。
                                        書記官  魏  淑  娟
中      華      民      國    九十二    年     十二     月    二十九    日


司法院資訊處製作；財團法人民間司法改革基金會備份。
